【裁判字號】    99,交抗,570
【裁判日期】    990127
【裁判案由】    違反道路交通管理處罰條例
【裁判全文】
臺灣高等法院交通事件裁定             99年度交抗字第570號
抗  告  人
即受處分人  甲○○
上列抗告人因違反道路交通管理處罰條例案件，不服臺灣士林地
方法院，中華民國98年12月24日所為裁定（98年度交聲字第1444
號），提起抗告，本院裁定如下：
    主  文
抗告駁回。
    理  由
一、按道路交通標誌、標線、號誌設置規則第206條第5款第1目
    規定：車輛面對圓形紅燈之行車管制號誌，表示禁止通行，
    不得超越停止線或進入路口。次按汽車駕駛人，行經有燈光
    號誌管制之交岔路口闖紅燈者，處新臺幣（下同）1800元以
    上5400元以下罰鍰，並記違規點數3點，道路交通管理處罰
    條例第53條第1項、第63條第1項第3款分別定有明文。又按
    汽車駕駛人闖紅燈之情形，當場不能舉發，得以非固定式科
    學儀器取得證據資料證明其行為違規，記明車輛牌照號碼、
    車型等可資辨明之資料，以汽車所有人為被通知人製單逕行
    舉發，此見同條例第7條之2第1項第1款、第4項規定即明。
二、原處分意旨略以：抗告人即受處分人甲○○駕駛車號9D-460
    號營業一般小客車，於民國98年9月8日上午7時15分許，行
    經臺北市○○路○段136巷口東向，經臺北市政府警察局內湖
    分局逕行舉發「駕車行經有燈光號誌管制之交岔路口闖紅燈
    」之違規，爰依道路交通管理處罰條例第53條第1項之規定
    ，處罰鍰2700元，並依同條例第63條第1項第3款之規定，記
    違規點數3點。
三、異議意旨略以：受處分人不服原處分，從採證照片觀之
    ，本案均超過停止線，不得推定闖紅燈，是警方設計有重大
    瑕疵，正確設計第一張應在停止線前後方，第二張在停止線
    前方；又從照片速度計算，時速應每小時20公里，證明被處
    分人沒有闖紅燈之積極證據；再以依道路交通標誌標線號誌
    設置規則第231條，在時速50公里以下，黃燈為3秒，而行政
    裁量自稱可至4秒。本案聲明不服前，受處分人曾多次自行
    至原處分所稱違規地點測量本件黃燈為2.8秒，但受處分人
    所收到之臺北市政府警察局內湖分局98年11月4日北市警內
    分交字第09835607600號書函稱本件黃燈是2.9秒，受處分人
    怕有錯誤，在聲明異議之前再至現場重測，結果黃燈變成4
    秒，顯見已為相關單位更改滅證，所以其更確信當時測量黃
    燈2.8秒是準確的。且0.1秒或0.2秒為誤差容許範圍，照片
    上Y29已經是早已顯示不足3秒，號誌設置機關明知錯誤不能
    算是誤差，因黃燈秒數不足，所有在照片上的車輛都因此違
    規。況在臺北市政府交通局98年11月3日北市交治字第09833
    564400號書函所附訴願答辯書理由三中，內湖分局自行建議
    延長黃燈4秒，顯然前面的黃燈2.8秒或2.9秒均有瑕疵，同
    樣在內湖的瑞光路和陽光街交岔路口，黃燈為4秒，而環山
    路一段136號是2.8秒，相差甚多，妨害行車人的反應，因之
    求為撤銷原處分。
四、原裁定意旨略以：
（一）受處分人駕駛車號9D-460號營業一般小客車，於98年9月8
      日早上7時15分許，行經臺北市○○路○段136巷口東向，
      有「駕車行經有燈光號誌管制之交岔路口闖紅燈」之違規
      ，此有臺北市政府警察局內湖分局98年12月14日北市警內
      分交字第09832805700號函送之原採證照片2張、臺北市交
      通事件裁決所違反道路交通管理事件裁決書附卷可憑，受
      處分人前揭違規事證明確，堪予認定。
（二）本件受處分人所駕駛之營業一般小客車係於上開路口之燈
      號轉換為紅燈後，經過2.4秒時通過線圈感應而遭拍攝第
      一張採證照片（見原審卷第18頁），拍照當時，其車身已
      通過停止線，該車之後車輪係在停止線上，又上開照相設
      備緊接於燈號轉變為紅燈之3.4秒時，拍攝第二張採證照
      片（見原審卷第18頁），此時受處分人之車輛已於路口中
      央，車速為時速20公里等情，有臺北市政府警察局內湖分
      局98年11月4日北市警內分交字第09835607600號及彩色採
      證照片2張可稽。是以上開第二張採證照片所示之車速20公
      里為受處分人遭舉發本件違規時通過路口之行車速度，以
      及其係在路口燈號轉為紅燈，電腦啟動線圈感應後，經過
      2.4秒遭拍攝第一張採證照片等情予以換算，受處分人應
      係於前方燈號轉為紅燈後，繼續行駛約13.33公尺（時速
      20公里=秒速5.55公尺，5.55公尺×2.4秒=13.33公尺），
      始因通過路口而遭線圈感應，進而遭拍照。易言之，受處
      分人於前方路口燈號轉換成紅燈之際，其顯然尚離停止線
      約有13公尺甚明，受處分人所辯並無闖紅燈之積極證據，
      不足採信。又違規地點之號誌，其黃色燈號時間設為3秒
      ，本件違規案件黃色燈號縱僅亮2.9秒，惟以時速20公里
      基準，經換算受處分人仍是行駛16.095公尺，是尚難認該
      0.1秒之誤差，有礙黃色燈號之警示功能，即於本件違規
      事實裡，黃色燈號秒數不足，並無礙提醒受處分人燈號即
      將轉換成紅色燈號之警示，0.1秒之誤差實在容許範圍內
      。再受處分人指摘內湖瑞光路和陽光街交岔路口及本案違
      規地點之黃色燈號秒數不一，此該號誌之設置係公路主管
      機關在於維護交通秩序、確保交通安全，道路使用人自應
      隨時注意道路號誌之設置並遵守之。主管機關尚未檢討修
      正本件違規路段之前，自不得任意無視現行號誌規範，受
      處分人此部分所指，實屬無據，不足採信。
（三）本件事證明確，受處分人違規事實堪以認定。原處分機關
      認為受處分人違規事實明確，依道路交通管理處罰條例第
      53條第1項、第63條第1項第3款之規定，裁處2700元之罰
      鍰，並記違規點數3點，核無違誤，因而駁回受處分人異
      議之聲明。
五、抗告意旨略以：受處分人於98年9月8日上午7時15分行經臺
    北市○○路○段136巷口，於黃燈轉換紅燈之際，受處分人所
    駕車輛係停在第一張照片上，而採證照片並非受處分人經
    過2.4秒時通過線圈感應，是別的車經過，採證照片上所
    顯示3.4秒才是受處分人車輛後輪通過線圈感應，而因受處
    分人已經過停止線，才以時速20公里繼續行駛，受處分人係
    在黃燈時超越停止線，不能算是闖紅燈。是警方設計有重大
    瑕疵，正確設計第一張應在停止線前後方，第二張在停止線
    前方；且第一張照片沒有車速，而第一張照片車頭已超過停
    止線，沒有車速不能推定離停止線約有13公尺。又照片上黃
    燈是2.9秒，依道路交通標誌標線號誌設置規則第231條，在
    時速50公里以下，黃燈為3秒，顯有瑕疵，妨害行車人之反
    應，請撤銷原處分云云。
六、經查：原裁定已就受處分人於前方路口燈號轉換成紅燈之際
    ，尚未到達停止線，嗣前方燈號轉為紅燈後，繼續行駛始通
    過路口而遭線圈感應，進而遭拍照之理由說明綦詳，並就受
    處分人異議各節如何不可採之理由詳予指駁。又依臺北市政
    府警察局內湖分局98年11月4日北市警內分交字第098356076
    00號書函稱：「本分局所使用之微電腦闖紅燈照相設備器材
    係在停止線前方地面下埋設自動感應式S線圈，S線圈與路口
    號誌相互連結具有高度準確性，且儀器在號誌顯示紅燈時，
    才會啟動照相設備採證」（見原審卷第11頁），及依臺北市
    政府警察局內湖分局98年12月14日北市警內分交字第098328
    05700號函送之原採證照片2張觀之，受處分人違規當時之臺
    北市○○路○段136巷口交通號誌，對向車道（西向東）之號
    誌確已轉換為紅燈，足見該照相設備儀器確係在號誌已變換
    為紅燈後，才啟動進行採證而拍攝第一張採證照片。拍攝第
    一張採證照片時，受處分人所駕駛之營業一般小客車之車身
    已通過停止線，該車之後車輪在停止線上，照片顯示黃燈2.
    9秒、紅燈2.4秒；接著第二張照片顯示受處分人之車輛行駛
    於路口中，黃燈2.9秒、紅燈3.4秒、車輛時速20公里等情。
    足認受處分人之車輛為行進中之車輛，於紅燈亮起2.4秒後
    車身始通過線圈感應而遭拍攝第一張採證照片，紅燈亮起
    3.4秒遭拍攝第二張採證照片，違規事實至為明確。
七、綜上所述，原審法院認受處分人前開違規行為明確，原處分
    機關依前揭規定，裁處受處分人罰鍰2700元，並記違規點數
    3點之處分，並無違誤，因而駁回受處分人異議之聲明，經
    核並無不合。受處分人所提抗告為無理由，應予駁回。
據上論斷，應依道路交通案件處理辦法第26條、刑事訴訟法第41
2條，裁定如主文。
中    華    民    國    99    年    1     月    27    日
                  刑事第十六庭  審判長法  官  陳晴教
                                      法  官  許增男
                                      法  官  王詠寰
以上正本證明與原本無異。
不得再抗告。
                                      書記官  陳紀語
中    華    民    國    99    年    1     月    28    日


司法院資訊處製作；財團法人民間司法改革基金會備份。
